臺灣高等法院高雄分院刑事判決　　　　100年度上訴字第745號
上　訴　人
即　被　告　朱秀鳳
指定辯護人　本院公設辯護人　李佩娟
上列上訴人因毒品危害防制條例案件，不服臺灣高雄地方法院10
0 年度訴字第92號中華民國100 年3 月29日第一審判決（起訴案
號：臺灣高雄地方法院檢察署99年度偵緝字第2064號），提起上
訴，本院判決如下：
     主  文
原判決撤銷。
朱秀鳳意圖販賣而持有第一級毒品，累犯，處有期徒刑拾貳年。
如附表所示之物，均沒收銷燬。
     事  實
一、朱秀鳳（前於民國94年間因偽造文書案件，經臺灣臺南地方
    法院94年度訴字第1387號判處有期徒刑6 月確定，又於95年
    間因違反毒品危害防制條例案件，經本院95年度上訴字第77
    5 號判處有期徒刑1 年確定。嗣上開二罪因適用減刑條例，
    經本院96年度聲減字第542 號裁定依序減為有期徒刑3 月、
    6 月，並定應執行刑有期徒刑8 月，於95年10月25日入監執
    行，96年7 月16日期滿出監執行完畢）於99年3 月30日晚間
    6 時許，經當時同居人洪福來（嗣於99年5 月14日與朱秀鳳
    結婚）之介紹，在高雄市小港區○○○路57號（即起訴書所
    載之宏平路、沿海路口附近）「麥當勞」速食店附近，本於
    意圖販賣營利以外之原因，以新臺幣（下同）7 萬元代價，
    向某不詳真實姓名之成年男子，購得第一級毒品海洛因共計
    毛重約71.5公克（經朱秀鳳為後述施用、分裝及為警查獲送
    驗消耗，剩餘如附表所示），及第二級毒品甲基安非他命7
    包（朱秀鳳此部分所犯施用第二級毒品罪，業經臺灣高雄地
    方法院99年度審訴字第4203號判處有期徒刑9 月確定，並諭
    知上開甲基安非他命7 包均沒收銷燬），並於同日（30日）
    晚間8 時許，在高雄市○○街與三多路附近之租屋處內，以
    將海洛因毒品摻水置於針筒內注射之方式，施用上開購得之
    部分海洛因（朱秀鳳此部分所犯施用第一級毒品罪，業經臺
    灣高雄地方法院99年度審訴字第4203號判處有期徒刑1 年2
    月確定），詎朱秀鳳明知海洛因為毒品危害防制條例所列管
    之第一級毒品，不得基於販賣之意圖而持有，竟因經濟因素
    而另行起意，欲將其上開購得供其施用所剩之海洛因毒品販
    賣營利，竟基於意圖販賣而持有第一級毒品之犯意，於同日
    （30日）晚間某時許，在其位於高雄市○○街附近之上開租
    屋處內，將上開購得供其施用所剩之海洛因毒品，進行小包
    之分裝，共計分成63包（毛重依序為36公克〔1 包〕、4 公
    克〔1 包〕、1 公克〔18包〕、0.6 公克〔2 包〕、0.3 公
    克〔41包〕；經鑑驗淨重如附表所示），並隨身攜帶持有俟
    機販賣與不特定人以牟利，惟尚未著手於販賣行為。嗣因朱
    秀鳳另案遭通緝，而於99年3 月31日上午10時20分許，在高
    雄市前金區○○○路91號前為警逮捕，並扣押上開業經分裝
    之第一級毒品海洛因63包而查獲上情。
二、案經高雄市政府警察局左營分局移送臺灣高雄地方法院檢察
    署檢察官偵查起訴。
     理  由
一、證據能力：
(一)、按鑑定人由審判長、受命法官或檢察官就下列之人選任1 人
    或數人充之：(一)就鑑定事項有特別知識經驗者。(二)經政府機
    關委任有鑑定職務者；鑑定之經過及其結果，應命鑑定人以
    言詞或書面報告；法院或檢察官得囑託醫院、學校或其他相
    當之機關、團體為鑑定，或審查他人之鑑定，並準用第203
    條至第206 條之1 規定，刑事訴訟法第198 條、第206 條第
    1 項、第208 條第1 項分別定有明文。本件卷附法務部調查
    局濫用藥物實驗室99年4 月29日調科壹字第09923009900 號
    鑑定書，雖係被告以外之人於審判外之書面陳述，然法務部
    調查局係臺灣高等法院檢察署關於毒品種類、成分概括選任
    之鑑定機關，此有臺灣高等法院檢察署92年9 月9 日檢文允
    字第0921001203號函附之「臺灣高等法院檢察署檢察長概括
    選任鑑定機關表列」足參，則上開鑑定書，為刑事訴訟法第
    159 條第1 項規定之例外情形，應有證據能力。
(二)、後述引用之其他屬於書面之傳聞證據部分，因檢察官、被告
    、辯護人於本院審理調查上開證據提示並告以要旨時，由檢
    察官、被告、辯護人表示意見，當事人、辯護人已知此等傳
    聞證據，而就此證據能力均表示無意見，亦未聲明異議，即
    視為同意作為證據，且本院審酌該等證據作成時之客觀情狀
    ，並無證據證明此等證據有何遭變造或偽造情事，認為以之
    作為本件論證之證據，均與待證事實具有關聯性，作為本案
    之證據亦屬適當，依刑事訴訟法第159 條之5 第1 項規定，
    均認得為證據。
二、訊據上訴人即被告朱秀鳳固供承有於上開時、地經洪福來介
    紹，以7 萬元代價購得上開海洛因及甲基安非他命等毒品，
    除部分海洛因供己施用外，亦於上開時、地，將上開購得供
    其施用所剩之海洛因，進行小包之分裝，共計分成63包（毛
    重依序為36公克〔1 包〕、4 公克〔1 包〕、1 公克〔18包
    〕、0.6 公克〔2 包〕、0.3 公克〔41包〕；經鑑驗淨重如
    附表所示），嗣於上開時、地為警查獲扣案等事實（見本院
    卷第39-40 、58-59 頁），惟否認上開意圖販賣而持有第一
    級毒品犯行，辯稱：伊購買扣案如附表所示之海洛因，均係
    供己施用，且因一次購買多量較便宜，才將身上全部金錢拿
    來購買，伊並無意圖販賣海洛因他人營利之犯意，伊因外出
    工作欲攜帶海洛因方便，才以針筒分裝附表編號2 、23-63
    之42小包海洛因，其餘之各包海洛因則是買來時已經分裝好
    云云。經查：
(一)、被告朱秀鳳坦承之上開事實，除據證人洪福來於原審證稱：
    被告有拜託伊，但是對方因為不認識被告，所以由伊跟藥頭
    說，再由藥頭跟被告接洽等語（見原審卷第54頁）外，並有
    扣案白色粉末63包，及高雄市政府警察局左營分局扣押筆錄
    、扣押物品目錄表、扣押物品收據、扣押毒品照片（見警卷
    第26-31 頁）在卷可參。又上開扣案白色粉末63包，經警方
    逕送法務部調查局鑑驗結果，分別為純度67.35 ％、32.78
    ％之海洛因成分，重量如附表所示之海洛因粉末，有該局濫
    用藥物實驗室99年4 月29日調科壹字第09923009900 號鑑定
    書附卷可稽（見偵卷第32頁）。
(二)、被告朱秀鳳於上開時、地為警查獲後，對於扣案海洛因毒品
    係由何人分裝一節，其於警詢供稱：伊跟別人買的時候，就
    已經分裝成這樣子（見警卷第3 頁）；至偵查中及原審準備
    程序時則稱：因為伊剛拿到沒多久，在伊住處分裝的；伊是
    在武慶路的租屋處分裝，要拿到河北路的住處放（見偵緝卷
    第29、30頁）；1 包多少錢伊不知道，因為是伊自己分裝云
    云（見審訴卷第28頁），於原審審理改稱：最小包的是伊分
    裝的，其他大包是買來就已經分裝好了（見原審卷第65頁）
    ；至本院供稱：其以針筒分裝附表編號2 、23-63 之42小包
    海洛因，其餘之各包海洛因則是買來時已經分裝好（見本院
    卷第59頁），則以扣案海洛因於遭警查獲時，業已分成毛重
    不等之5 種規格，倘被告主觀上並無意圖販賣之考量，對此
    「分裝規格」係由何人分裝，逕可據實供稱買來即如此分裝
    ，何以卻有前後不一之供詞，益見被告係為規避其營利及意
    圖販賣之犯意，而為上開前後不一之辯詞。
(三)、查海洛因毒品價格不低且取得非易，分裝時猶難免因包裝沾
    黏而耗損其分量，是一般施用者除非必要，要無大批購入再
    以小包分裝之理，縱為外出攜帶方便施用，亦應預估自己施
    用量予以適度分裝為當，否則僅因方便施用而攜帶大量分裝
    後之海洛因外出，卻遭全數查獲扣押，豈不損失更大，此等
    認知尚不違經驗及論理法則。又依被告朱秀鳳遭警查扣上開
    海洛因之客觀狀態，不僅包裝數量達63包之多，除其中1 包
    毛重達36公克，超過其餘62包重量總合，顯係供分裝而尚有
    所餘之「母袋」者外，其餘各包毛重分為「4 公克- 1 包；
    1 公克-18 包；0.6 公克- 2 包；0.3 公克-41 包」等不同
    規格，雖被告於警詢供承足供其個人施用半年（見警卷第8
    頁），但依上開分級分量之包裝方式，顯與一般分裝供己逐
    次施用之情有異。再參以上開扣案之海洛因毒品既為被告自
    同一來源一次取得，則此部分海洛因毒品之品質應不致有明
    顯差異，然依附表所示，其中經細分為小包者42包（即附表
    編號2 、23-63 ），數量佔總包數三分之二（42／63），驗
    後淨重卻為其他扣案海洛因約六分之一，且純度僅有32.78
    ％，遠不及其他尚未分裝完成或經分為大包海洛因之純度67
    .35 ％，則以上開分裝成多包海洛因之鑑驗結果，純度上出
    現重大差距，顯係被告於分裝過程中經滲入其他成分使然，
    益徵被告確有意圖供販賣，而將海洛因按一定重量分級包裝
    ，且於小包裝之海洛因內滲入其他成分以增加重量之事實。
    至於本件雖未查扣磅秤之物，但被告為警查獲地點係於市區
    路上，扣案海洛因毒品既於查扣時，業已分裝成上述63包，
    則被告未將磅秤隨身攜帶自屬合理，且被告確有進行上開分
    裝行為（已如前述），則未查扣磅秤一節，自無從作為對被
    告有利之認定。
(四)、被告朱秀鳳雖始終否認其為警查獲時所持有之上開海洛因有
    販賣之意圖，致未能查明被告究欲以何種價格販賣海洛因牟
    利，然參以販賣海洛因毒品係屬重罪，海洛因又屬價格昂貴
    之毒品，設若無利可圖，衡情一般持有海洛因者，當不致輕
    易將持有毒品交付他人；又被告曾有施用第一、二級毒品之
    劣習（有臺灣高等法院被告前案紀錄表在卷可參），又其於
    警詢供承「之前從事濾水器外務員，99年1 月底離職，現無
    工作」（見警卷第8 、9 頁），嗣於本院亦坦稱「其將身上
    全部金錢拿來購買扣案之海洛因等毒品；警詢當時其身上沒
    有錢」（見本院卷第39、59頁）等語，足徵被告購買上開海
    洛因毒品後，經濟狀況不佳，因見購入之上開海洛因毒品數
    量甚多，遂另行起意將其原購得擬供己施用之海洛因，進行
    上開分裝後欲伺機販售與不特定人牟利，被告顯有意圖販賣
    而持有海洛因毒品之犯意甚明。
(五)、證人洪福來於原審固曾證稱：被告購買扣案之海洛因，係要
    自己施用云云，然其亦不諱言「上開自己施用之語，係被告
    對伊所說」（見原審卷第52、58頁），可徵證人洪福來所證
    上情，亦屬來自被告對伊之說詞，自難佐為對被告有利之認
    定。此外，警方查獲被告及上開海洛因毒品後，固曾調閱被
    告持有手機自99年3 月25日至30日之通聯記錄，並通知多人
    到案說明，雖尚查無被告販賣海洛因之具體事證（見偵卷第
    45-58 頁），然此部分事證適足以證明被告尚未「著手賣出
    海洛因行為」，而應屬意圖販賣而持有海洛因之行為（最高
    法院96年度台上字第4860號判決要旨參照），不能以被告尚
    未賣出，遽謂其即無「意圖販賣而持有海洛因」之犯行。
(六)、綜合上開事證相互印證，被告朱秀鳳具有販賣意圖而持有海
    洛因毒品之主觀犯意及客觀事實，均已明確。被告所辯上情
    ，均屬卸責之詞，不足採信。被告意圖販賣而持有第一級毒
    品海洛因之犯行，堪以認定。
三、論罪部分：
(一)、按海洛因為毒品危害防制條例第2 條第2 項第1 款所稱之第
    一級毒品。又按販賣毒品行為，雖不以販入之後復行賣出為
    要件，祗要以營利為目的，將毒品販入，其犯罪即為完成；
    然如非以營利售賣而販入，或因其他原因而持有，嗣起意圖
    利販售，尚未著手於賣出行為，則僅能成立意圖販賣而持有
    毒品之罪（最高法院92年度台上字1275號判決意旨參照）。
    是行為人若基於販賣營利以外之原因而持有毒品，其後始起
    意營利販賣，而尚未著手於賣出行為者，雖不構成販賣毒品
    罪，然仍應成立意圖販賣而持有毒品罪。
(二)、核被告朱秀鳳所為上情，係犯毒品危害防制條例第5 條第1
    項之意圖販賣而持有第一級毒品罪。被告基於販賣營利以外
    之原因販入而持有第一級毒品之低度行為，為其之後意圖販
    賣而持有第一級毒品之高度行為所吸收，不另論罪。
(三)、被告朱秀鳳前於94年間因偽造文書案件，經臺灣臺南地方法
    院94年度訴字第1387號判處有期徒刑6 月確定，又於95年間
    因違反毒品危害防制條例案件，經本院95年度上訴字第775
    號判處有期徒刑1 年確定。嗣上開二罪因適用減刑條例，經
    本院96年度聲減字第542 號裁定依序減為有期徒刑3 月、6
    月，並定應執行刑有期徒刑8 月，於95年10月25日入監執行
    ，96年7 月16日期滿出監執行完畢，有臺灣高等法院被告前
    案紀錄表在卷可按，被告於受徒刑之執行完畢5 年以內，因
    故意而再犯本件有期徒刑以上之罪，除就本罪法定刑為無期
    徒刑部分，依刑法第65條第1 項規定不得加重外，應依累犯
    之規定，加重其刑。
四、原審據以論處被告朱秀鳳罪刑，固非無見；惟查：
(一)、附表編號1 所載「合計純質淨重」，應為「35.99 公克」（
    如上開鑑定書），原判決誤載「6.94公克」，致原判決主文
    宣告沒收銷燬之物數量有誤，自有未洽。
(二)、被告基於販賣營利以外之原因販入而持有海洛因行為，與其
    之後另起意圖販賣而持有海洛因行為間，有上開高、低度之
    吸收關係，原判決就此部分漏未敘明，亦有未妥。
五、被告朱秀鳳上訴仍執前詞否認犯罪，指摘原判決不當，雖無
    理由；惟原判決既有上述可議，自應由本院將原判決撤銷改
    判。審酌被告曾有多次毒品前科紀錄（有臺灣高等法院被告
    前案紀錄表在卷可參），明知海洛因毒品危害社會甚鉅，竟
    基於販賣營利以外之原因販入而持有海洛因後，因經濟因素
    而另起意圖販賣而持有海洛因，其意圖販賣而持有之扣案海
    洛因數量不少之犯罪手段、情節，犯後未能坦承之態度，及
    其為國中肄業之智識程度（見警卷第1 頁）等一切情狀，量
    處如主文第2 項所示之刑。末查扣案如附表所示之海洛因共
    63包，均屬第一級毒品（如上述鑑定書），其包裝袋因盛裝
    毒品而為該成分所沾黏，無法析離，均應與所盛裝、沾黏之
    毒品併同處分，爰依毒品危害防制條例第18條第1 項前段，
    併予諭知均沒收銷燬。
據上論結，應依刑事訴訟法第369 條第1 項前段、第364 條、第
299 條第1 項前段，毒品危害防制條例第5 條第1 項、第18條第
1 項前段，刑法第11條、第47條第1 項，判決如主文。
本案經檢察官孫小玲到庭執行職務。
中    華    民    國   100    年    6     月    28    日
              刑事第三庭    審判長法  官  莊崑山
                                  法  官  莊松泉
                                  法  官  張意聰
以上正本證明與原本無異。
如不服本判決應於收受本判決後10日內向本院提出上訴書狀，其
未敘述上訴理由者，並得於提起上訴後10日內向本院補提理由書
狀（均須按他造當事人之人數附繕本）「切勿逕送上級法院」。
中    華    民    國   100    年    6     月    28    日
                                  書記官  王秋淑
附錄本判決論罪科刑法條：
毒品危害防制條例第5 條第1 項
意圖販賣而持有第一級毒品者，處無期徒刑或10年以上有期徒刑
，得併科新臺幣7 百萬元以下罰金。
【附表】
┌─┬─────┬──┬──────┬──────┬────┬─────┐
│編│  名  稱  │單位│合計驗後淨重│合計純質淨重│  純度  │空包裝總重│
│號│          │    │            │            │        │          │
├─┼─────┼──┼──────┼──────┼────┼─────┤
│1 │海洛因粉末│1 包│  53.40公克 │35.99公克   │ 67.35％│ 6.94公克 │
├─┼─────┼──┤            │            │        │          │
│3 │海洛因粉末│1 包│            │            │        │          │
├─┼─────┼──┤            │            │        │          │
│4 │海洛因粉末│1 包│            │            │        │          │
├─┼─────┼──┤            │            │        │          │
│5 │海洛因粉末│1 包│            │            │        │          │
├─┼─────┼──┤            │            │        │          │
│6 │海洛因粉末│1 包│            │            │        │          │
├─┼─────┼──┤            │            │        │          │
│7 │海洛因粉末│1 包│            │            │        │          │
├─┼─────┼──┤            │            │        │          │
│8 │海洛因粉末│1 包│            │            │        │          │
├─┼─────┼──┤            │            │        │          │
│9 │海洛因粉末│1 包│            │            │        │          │
├─┼─────┼──┤            │            │        │          │
│10│海洛因粉末│1 包│            │            │        │          │
├─┼─────┼──┤            │            │        │          │
│11│海洛因粉末│1 包│            │            │        │          │
├─┼─────┼──┤            │            │        │          │
│12│海洛因粉末│1 包│            │            │        │          │
├─┼─────┼──┤            │            │        │          │
│13│海洛因粉末│1 包│            │            │        │          │
├─┼─────┼──┤            │            │        │          │
│14│海洛因粉末│1 包│            │            │        │          │
├─┼─────┼──┤            │            │        │          │
│15│海洛因粉末│1 包│            │            │        │          │
├─┼─────┼──┤            │            │        │          │
│16│海洛因粉末│1 包│            │            │        │          │
├─┼─────┼──┤            │            │        │          │
│17│海洛因粉末│1 包│            │            │        │          │
├─┼─────┼──┤            │            │        │          │
│18│海洛因粉末│1 包│            │            │        │          │
├─┼─────┼──┤            │            │        │          │
│19│海洛因粉末│1 包│            │            │        │          │
├─┼─────┼──┤            │            │        │          │
│20│海洛因粉末│1 包│            │            │        │          │
├─┼─────┼──┤            │            │        │          │
│21│海洛因粉末│1 包│            │            │        │          │
├─┼─────┼──┤            │            │        │          │
│22│海洛因粉末│1 包│            │            │        │          │
├─┼─────┼──┼──────┼──────┼────┼─────┤
│2.│海洛因粉末│1 包│  9.52公克  │  3.13公克  │ 32.78％│ 14.08公克│
├─┼─────┼──┤            │            │        │          │
│23│海洛因粉末│1 包│            │            │        │          │
├─┼─────┼──┤            │            │        │          │
│24│海洛因粉末│1 包│            │            │        │          │
├─┼─────┼──┤            │            │        │          │
│25│海洛因粉末│1 包│            │            │        │          │
├─┼─────┼──┤            │            │        │          │
│26│海洛因粉末│1 包│            │            │        │          │
├─┼─────┼──┤            │            │        │          │
│27│海洛因粉末│1 包│            │            │        │          │
├─┼─────┼──┤            │            │        │          │
│28│海洛因粉末│1 包│            │            │        │          │
├─┼─────┼──┤            │            │        │          │
│29│海洛因粉末│1 包│            │            │        │          │
├─┼─────┼──┤            │            │        │          │
│30│海洛因粉末│1 包│            │            │        │          │
├─┼─────┼──┤            │            │        │          │
│31│海洛因粉末│1 包│            │            │        │          │
├─┼─────┼──┤            │            │        │          │
│32│海洛因粉末│1 包│            │            │        │          │
├─┼─────┼──┤            │            │        │          │
│33│海洛因粉末│1 包│            │            │        │          │
├─┼─────┼──┤            │            │        │          │
│34│海洛因粉末│1 包│            │            │        │          │
├─┼─────┼──┤            │            │        │          │
│35│海洛因粉末│1 包│            │            │        │          │
├─┼─────┼──┤            │            │        │          │
│36│海洛因粉末│1 包│            │            │        │          │
├─┼─────┼──┤            │            │        │          │
│37│海洛因粉末│1 包│            │            │        │          │
├─┼─────┼──┤            │            │        │          │
│38│海洛因粉末│1 包│            │            │        │          │
├─┼─────┼──┤            │            │        │          │
│39│海洛因粉末│1 包│            │            │        │          │
├─┼─────┼──┤            │            │        │          │
│40│海洛因粉末│1 包│            │            │        │          │
├─┼─────┼──┤            │            │        │          │
│41│海洛因粉末│1 包│            │            │        │          │
├─┼─────┼──┤            │            │        │          │
│42│海洛因粉末│1 包│            │            │        │          │
├─┼─────┼──┤            │            │        │          │
│43│海洛因粉末│1 包│            │            │        │          │
├─┼─────┼──┤            │            │        │          │
│44│海洛因粉末│1 包│            │            │        │          │
├─┼─────┼──┤            │            │        │          │
│45│海洛因粉末│1 包│            │            │        │          │
├─┼─────┼──┤            │            │        │          │
│46│海洛因粉末│1 包│            │            │        │          │
├─┼─────┼──┤            │            │        │          │
│47│海洛因粉末│1 包│            │            │        │          │
├─┼─────┼──┤            │            │        │          │
│48│海洛因粉末│1 包│            │            │        │          │
├─┼─────┼──┤            │            │        │          │
│49│海洛因粉末│1 包│            │            │        │          │
├─┼─────┼──┤            │            │        │          │
│50│海洛因粉末│1 包│            │            │        │          │
├─┼─────┼──┤            │            │        │          │
│51│海洛因粉末│1 包│            │            │        │          │
├─┼─────┼──┤            │            │        │          │
│52│海洛因粉末│1 包│            │            │        │          │
├─┼─────┼──┤            │            │        │          │
│53│海洛因粉末│1 包│            │            │        │          │
├─┼─────┼──┤            │            │        │          │
│54│海洛因粉末│1 包│            │            │        │          │
├─┼─────┼──┤            │            │        │          │
│55│海洛因粉末│1 包│            │            │        │          │
├─┼─────┼──┤            │            │        │          │
│56│海洛因粉末│1 包│            │            │        │          │
├─┼─────┼──┤            │            │        │          │
│57│海洛因粉末│1 包│            │            │        │          │
├─┼─────┼──┤            │            │        │          │
│58│海洛因粉末│1 包│            │            │        │          │
├─┼─────┼──┤            │            │        │          │
│59│海洛因粉末│1 包│            │            │        │          │
├─┼─────┼──┤            │            │        │          │
│60│海洛因粉末│1 包│            │            │        │          │
├─┼─────┼──┤            │            │        │          │
│61│海洛因粉末│1 包│            │            │        │          │
├─┼─────┼──┤            │            │        │          │
│62│海洛因粉末│1 包│            │            │        │          │
├─┼─────┼──┤            │            │        │          │
│63│海洛因粉末│1 包│            │            │        │          │
└─┴─────┴──┴──────┴──────┴────┴─────┘